【裁判字號】    88,訴,730
【裁判日期】    890131
【裁判案由】    毒品危害防制條例
【裁判全文】
臺灣嘉義地方法院刑事判決                          八十八年度訴字第七三號
    公  訴  人  臺灣嘉義地方法院檢察署檢察官
    被      告  乙○○
右列被告因毒品危害防制條例案件，經檢察官提起公訴 (八十八年度偵字第五０二五
號），本院判決如左：
    主  文
乙○○無罪。
    理  由
一、公訴意旨略以：被告乙○○基於圖利之概括犯意，自八十七年十月某日起至同年
    十二月二十四日（或二十五日）止，連續在嘉義縣義竹鄉頭竹村「阿全檳榔攤」
    後方，以每次數量約零點一至零點二公克，新台幣（以下同）二千元至三千元不
    等之價格，非法販賣第二級毒品安非他命予甲○○二至三次，因認被告涉犯毒品
    危害防制條第第四條第二項之販賣第二級毒品安非他命罪嫌云云。
二、按犯罪事實應依證據認定之，無證據不得推定其犯罪事實。又不能證明被告犯罪
    者，應諭知無罪之判決，刑事訴訟法第一百五十四條、第三百零一條第一項分別
    定有明文。再事實之認定，應憑證據，如未能發現相當證據，或證據不足以證明
    ，自不能以推測或擬制之方法，為裁判基礎（最高法院四十年臺上字第八六號判
    例參照）。另按認定犯罪事實，所憑之證據，雖不以直接證據為限，間接證據亦
    包括在內，然無論直接或間接證據，其為訴訟上之證明，須於通常一般之人均不
    致於有所懷疑，而得確信其為真實之程度者，始得據之為有罪之認定，倘其證明
    尚未達到此一程度，而有合理性懷疑之存在時，即無從為有罪之認定，此亦有最
    高法院七十六年臺上字第四九八六號判例可資參照。
三、公訴人認被告涉犯前開罪嫌，無非以証人甲○○於警訊、偵查時証述連續向被告
    購買安非他命等情為主要論罪依據。訊據被告乙○○堅詞否認有何前揭犯行，並
    以：渠並未販賣安非他命與甲○○，証人甲○○於警、偵訊及鈞院調查、審理時
    ，就如何交易之情節所述均有不符，証人之証詞自非實在；又鐵製分裝器、小密
    封袋均供渠施用第二級毒品之用、並非供作販賣之用等語置辯。
四、查：
（一）查施用毒品之人供出毒品來源因而破獲者，得減輕其刑，毒品危害防制條例第
      十七條定有明文。因此關於販賣毒品案件，施用者所為曾向被告購買毒品之陳
      述，因屬有利於己之供詞，自須無瑕疪可指，且經調查又有其他證據足以證明
      與事實相符，始得採為論罪科刑之論據。本件公訴人認被告乙○○涉嫌販賣安
      非他命予甲○○施用，除甲○○之証詞外，別無其他確切證據可資佐証，而警
      方雖有前往被告之住處實施搜索，並扣得鐵製分裝器、小密封袋各一個，但鐵
      製分裝器、小密封袋並非專供販賣毒品之器具，而被告又因警方此次之搜索而
      涉犯施用第二級毒品罪嫌，經送觀察、勒戒，則被告供稱前開扣押物係供作施
      用安非他命之用，尚非無稽，是該扣押物自不得作為被告販賣安非他命之不利
      証據。再者，警方除扣得前開之物外，並未取得甲○○之合作，以電話與被告
      聯絡，約以電話與被告聯絡，約定交易地點、時間，然後誘出被告交易，而由
      警方預先埋伏現場逮捕，此觀諸警卷相關筆錄之記載，即甚明暸，是僅憑証人
      甲○○所為安非他命來源之供述，能否認定被告販賣安非他命之犯行，即非無
      疑。
（二）復查証人於警訊時雖指述：「另外還向一住乙○○的人拿過二次安非他命來吸
      食。每次都是到他住的地方在頭竹村「阿全檳榔攤」的後方向乙○○拿安非他
      命，每次約０．一至０．二公克，我都向他表示待我有錢再給他」等語（見警
      訊卷第三頁反面第三行起），但於偵查中又証述：「我是打電話向他問有無安
      非他命，先向他拿，共有二、三次，在去年（即八十七年）十至十二月間，在
      乙○○的住處附近向他拿的」、「我見面時看到東西再出價，價錢我是說二千
      元或三千元，有時他價說別人交待他的價格不是這樣，無法向人交待」、「有
      時侯一筆安非他命分幾次付錢給他，總共給他七、八千元，我沒有欠他錢了」
      等語（見偵查卷八頁反面），於本院審理時更稱「我是經由他（即被告）表弟
      知他有吸，經由他表弟向他拿安非他命，拿了二、三次，最多一次是一錢九千
      五百元，最少也有二千元」、「是我找他表弟去向乙○○買安非他命，他表弟
      拿回來交予我」、「是我打大哥大或電話與他（即被告）聯絡，再由他表弟向
      被告拿安非他命我們一起買一千元，我沒有親自向被告購買安非他命」等語（
      見本院卷八十九年一月二十日訊問筆錄、八十九年一月二十七日審判筆錄），
      証人就如何與被告交易、次數、價格等再再反覆不一，則証人之証詞尚有瑕疪
      ，自難憑採。
（三）再查販賣安非他命之行為，雖為極度隱密之行為，外人難以查覺，但若僅憑一
      於己有利害關係之購買施用安非他命之人之証詞，且為反覆不一之証詞，即可
      認被告有販賣安非他命之嚴重犯行，則將使任何人陷於隨時為人誣攀之可能；
      況本件查扣之物又非專供販賣安非他命之用，且証人於偵查中証述交易之情節
      「看到東西（即安非他命）再出價」，又與一般安非他命交易金額有違，此外
      又查無其他積極証據足証被告有何前開販賣安非他命之犯行，應認不能証明被
      告犯罪，爰另為無罪判決之諭知。
據上論斷，應依刑事訴訟法第三百零一條第一項判決如主文。
本案經檢察官林世芬到庭執行職務
中      華      民      國    八十九    年      一      月    三十一    日
                                      臺灣嘉義地方法院刑事第二庭
                                          法  官  陳  珍  如
右正本證明與原本無異。
如不服本判決，應於判決送達後十日內向本院提出上訴狀( 應附繕本 )。
中      華      民      國    八十九    年      二      月        一    日
                                          書記官  洪  秋  華


司法院資訊處製作；財團法人民間司法改革基金會備份。
